【裁判字號】    97,交聲,2876
【裁判日期】    980109
【裁判案由】    違反道路交通管理處罰條例聲明異議
【裁判全文】
臺灣臺北地方法院交通事件裁定        97年度交聲字第2876號
原處分機關  交通部公路總局台北區監理所板橋監理站
異  議  人
即受處分人  集鑫資訊有限公司
法定代理人  乙○○
上列異議人即受處分人因違反道路交通管理處罰條例案件，對交
通部公路總局台北區監理所板橋監理站於民國97年10月2 日所為
之處分（板監裁字裁41-C00000000號、41-C00000000號），聲明
異議，本院裁定如下：
    主  文
原處分均撤銷。
集鑫資訊有限公司所有之車號CT8-187號重型機車，行經有燈光
號誌管制之交岔路口闖紅燈，處罰鍰新台幣壹仟捌佰元。
集鑫資訊有限公司所有之車號CT8-187號重型機車，違反處罰條
例之行為，拒絕停車接受稽查而逃逸，處罰鍰新台幣參仟元。
    理  由
一、按汽車駕駛人，行經有燈光號誌管制之交岔路口闖紅燈者，
    處新台幣（下同）1,800 元以上5,400 元以下罰鍰，並記汽
    車駕駛人違規點數3 點；汽車駕駛人，駕駛汽車有違反道路
    交通管理處罰條例之行為，經交通勤務警察或依法令執行交
    通稽查任務人員制止時，不聽制止或拒絕停車接受稽查而逃
    逸者，除按各該條規定處罰外，處3 千元以上6 千元以下罰
    鍰，並記汽車駕駛人違規點數1 點，道路交通管理處罰條例
    第53 條 第1 項、第60條第1 項、第63條第1 項第1 款、第
    3 款分別定有明文。而違規記點處分之目的，乃在於累積達
    一定點數後可執行吊扣或吊銷駕駛執照之處分，如受處分人
    為法人，因並無駕駛執照可供吊扣、吊銷，自無於處分時另
    記違規點數之必要，合先敘明。
二、原處分意旨略以：異議人即受處分人集鑫資訊有限公司（下
    稱集鑫公司）所有之車號CT8-187 號重型機車，於民國97年
    7 月20日19時20分許，行經台北縣永和市○○○路○ 段，因
    違反處罰條例之行為，拒絕停車接受稽查而逃逸，於同日19
    時25分，因駕車行經有燈光號誌管制之交岔路口闖紅燈，經
    警舉發，爰依道路交通管理處罰條例第53條第1 項、第60條
    第1項 之規定，分別裁處罰鍰3 千元、1,800 元，並依同條
    例第63 條 第1 項分別記違規點數1 點、3 點。
三、聲明異議意旨略以：受處分人所有之前開機車均由張楊松使
    用，而該機車並未於97年7 月20日行經前開違規地點，且員
    警製發之2 張違規通知單上，闖紅燈之時間為19時25分，不
    服稽查而逃逸之時間為19時20分，既然逃逸，員警如何知道
    5 分鐘之後有闖紅燈？又前開機車於97年7 月20日19時12分
    在台北縣土城市○○路○ 段7 之1 號之北基加油站股份有限
    公司冠軍加油站（下稱冠軍加油站）加油，有發票1 紙可憑
    ，足以證明當天19時20分前開機車不可能於上開地點違規，
    為此聲明異議。
四、經查，證人即舉發本件違規之員警甲○○具結證稱：「我站
    在環河西路1 段75號左右做交通稽查，當時就有一台車子連
    續先闖95巷口後闖85巷口兩個路燈，都是在環河西路上，我
    看到就吹警笛，當地路面的路燈燈光算明亮，我看到一部山
    葉重型機車是黑色的，吹警笛比手勢，請他停下來，他閃過
    我後，繼續往環東方向騎去。騎車之人是一個男子。我當時
    抄下車號是CT8-187 號山葉黑色，我回去警局後查車籍資料
    才知道是這部車子違規，顏色、車型都一樣。」等語歷歷（
    本院97年11月20日訊問筆錄），證人雖係舉發本件違規之員
    警，惟其前開證言乃在本院以證人身分傳訊，經具結擔保其
    供述之真實性並在負擔偽證罪之心理狀態下所為，且依證人
    之神情、舉止、態度，其證詞尚無重大瑕疵可認係屬虛偽，
    堪以採信。再證人甲○○對於該違規機車顏色、車型之描述
    ，均與受處分人所有之車牌號碼CT8-187 號重型機車特徵相
    符，亦有車籍資料1 紙在卷可稽，而依受處分人所提書狀，
    該機車之使用人均為張楊松，張楊松於本院訊問時到庭，其
    年齡、性別亦與本件舉發違規通知單上所記載騎乘者之形貌
    符合，有該通知單在卷可憑。另依證人甲○○所證述，伊當
    時站在環河西路1 段75巷口，受處分人機車所闖紅燈之環河
    西路1 段85巷口，距離伊所在位置約15公尺，該機車閃過伊
    後，即向環東方向騎去，而該機車之時速約50、60公里，伊
    可以清楚看到車號等情，核與經驗法則無違，應無錯看誤認
    之可能。
五、受處分人固提出發票影本1 紙，以證明事發前數分鐘即97年
    7 月20日19時12分前開機車在台北縣土城市○○路○ 段7 之
    1 號冠軍加油站加油，事實上不可能於上開地點違規一節。
    惟查，受處分人所提出之發票，是否即為車牌號碼CT8-187
    號重型機車加油時所取得之發票，並無何證據可資認定，且
    即便上開機車確於該加油站加油，印製該發票之加油站收銀
    機所設定之時間是否準確，亦非無疑，而以台北縣土城市○
    ○路○ 段7 之1 號與本件違規地點即台北縣永和市○○○路
    ○ 段85巷口之距離約8 公里餘觀之，如時間有所誤差，並非
    事實上不可能於上開時間、地點違規。受處分人所提出之發
    票既有上述諸多疑點，未能推翻前開證人所為對受處分人不
    利之證述，而為對受處分人有利之認定。綜上，受處分人所
    有之前開機車於97年7 月20日19時20分許在永和市○○○路
    ○ 段85巷口，先因駕車行經有燈光號誌管制之交岔路口闖紅
    燈，再因拒絕停車接受稽查而逃逸等事實，堪以認定。原處
    分機關所為之板監裁字裁41-C00000000號處分所記載之違規
    時間為97年7 月20日19時25分有誤，應更正為19時20分，且
    受處分人為法人，並無駕駛執照，無從記點，原處分對受處
    分人記違規點數，即有未合，受處分人對原處分之異議雖無
    理由，惟原處分既有前開不當，均予撤銷，並諭知如主文第
    2 項、第3 項所示。
據上論斷，應依道路交通案件處理辦法第20條前段，裁定如主文
。
中    華    民    國    98    年    1     月    9     日
                    交通法庭法  官  林欣苑
上正本證明與原本無異。
如不服本裁定，應於裁定送達後5 日內向本院提出抗告狀。
                            書記官  劉英芬
中    華    民    國    98    年    1     月    16    日


司法院資訊處製作；財團法人民間司法改革基金會備份。
